臺灣板橋地方法院民事判決　　　　　　　　94年度訴字第16號
原　　　告　慶豐商業銀行股份有限公司
法定代理人　丙○○
訴訟代理人　陳君漢律師
被　　　告　乙○○
　　　　　　　　　　　　二號三.
　　　　　　甲○○
共　　　同
訴訟代理人　劉岱音律師
上列當事人間請求分配表異議之訴事件，經本院於民國94年3 月
23日言詞辯論終結，判決如下：
    主  文
原告之訴駁回。
訴訟費用由原告負擔。
    事實及理由
一、原告主張：
  (一)原告於民國76年間以臺灣台北地方法院76年度訴字第753 號
    民事判決為執行名義，向臺灣嘉義地方法院聲請強制執行並
    換發債權憑證，嗣於91年11月15日始向鈞院聲請強制執行，
    並經以91年度民執正字第26347 號受理在案，且由原告聲請
    向板橋郵局扣得訴外人即債務人葉秀美存款計6,527,682 元
    正（以下簡稱「系爭存款」），以供債權人分配。惟債務人
    葉秀美於原告扣得系爭存款後，即援引強制執行法第14條、
    類推適用強制執行法第14條之1 及信託法第12條第2 項等規
    定，提起債務人異議之訴，請求撤銷鈞院91年度民執正字第
    26347 號強制執行程序。然該債務人異議之訴，經鈞院91年
    度訴字第2710號、台灣高等法院92年度上字第1058號判決，
    以及最高法院93年度台上字第1732號裁定，認為除逾越時效
    之利息債權外，債務人葉秀美所主張之強制執行法第14條、
    類推適用強制執行法第14條之1 並無理由，且均認為債務人
    葉秀美所提系爭存款係屬被告乙○○、甲○○之信託財產者
    ，並不實在，故而駁回債務人葉秀美之請求確定（以上稱「
    前案」），則債務人葉秀美與被告二人間並無信託關係存在
    。
  (二)於前案訴訟進行中，被告卻於92年9 月間，即第一審判決後
    ，具狀請求鈞院分別以92年度促字第92209 號（被告甲○○
    部分）、92年度促字第92210 號（被告乙○○部分）之支付
    命令發給債務人葉秀美，且因債務人葉秀美未加異議而告確
    定（以下稱「系爭確定支付命令」），被告並以該確定支付
    命令，聲明參與分配。而鈞院因債務人異議之訴經三審定讞
    ，故系爭執行程序即繼續進行，執行法院因僅原告與被告等
    計3 名債權人聲明分配，依各債權人主張之債權額，將扣得
    債務人之板橋郵局存款600 餘萬元予以分配，並製作分配表
    ，原告以借款債權分得4,419,959 元，而被告乙○○、甲○
    ○則以系爭確定支付命令為執行名義，並主張「信託款」，
    各分得1,053,862 元、1,053,861 元。
  (三)原告所聲請執行之財產為系爭存款，無須經拍賣或變賣之程
    序，依法被告如欲參與分配，自應於分配表做成之前一日，
    提出具有執行力之執行名義。而本件被告所提出參與分配之
    執行名義，既為確定支付命令，則系爭確定支付命令所確定
    之「債權」為何？其存在與否關乎被告是否有權參與分配，
    自有先予究明之必要，否則如系爭確定支付命令所載之「債
    權」並不存在，自無許被告得參與分配之餘地。又本件原告
    對於被告所提系爭支付命令之債權有所爭執，依法並不受該
    確定支付命令之拘束，況且，原告既否認被告所主張之債權
    存在，被告無論主張「信託」？「寄託」？「票款請求權」
    ？自均應負舉證之責。被告未就其所主張之債權為確實之證
    明，所提債權存在之抗辯，自屬空言而無理由。
  (四)督促程序並未經當事人透過辯論程序，就其各項有利或不利
    之事項，提出證據資料，並由法院為論斷，而係完全依當事
    人一方之主張，即由法院裁定發給債務人，若未經他方當事
    人異議，即生確定之效果，故支付命令縱有與確定判決同一
    之效力，其確定之法律關係，更應以當事人所主張者為限，
    始符民事訴訟所採之辯論主義，就當事人未主張之事項，亦
    不得認為有確定之效力。被告聲請發給支付命令時既已明確
    主張「信託」之法律關係，並請求債務人應「返還信託物」
    ，則本件系爭確定支付命令之範圍，自應以「信託」是否存
    在為審理之基礎。然該信託法律關係既顯不存在，已如前述
    ，則系爭確定支付命令所本「信託」關係即失所附麗，其替
    代之票款請求權，亦無存在之理。是以，被告所提之支付命
    令，自無任何執行力可言，當然不許參與分配。
  (五)被告與債務人葉秀美間之信託法律關係並不存在，於執行法
    院所定期間內提出異議，然被告就原告之主張加以反對，為
    此，爰依強制執行法第41條第1 項前段之規定，提起本件訴
    訟等語，並聲明：(1)鈞院91年度執字第26347 號強制執行事
    件，就被告乙○○所分配1,053,862 元（含執行費27,585元
    ）之債權額改分配予原告。(2)鈞院91年度執字第26347 號強
    制執行事件，就被告甲○○所分配1,053,861 元正（含執行
    費27585 元）之債權額改分配予原告。
二、被告以下列理由資為抗辯：
  (一)被告二人為兄妹，自80年即共同經營小吃店，因小吃店店舖
    為自己住家樓下，店舖面積很小，被告二人乃商議要購置新
    店舖，惟恐兄妹為盈餘收入分配不均及為支配盈餘起爭執而
    傷及兄妹感情，乃將盈餘交由母親葉秀美保管，並由母親以
    盈餘存款代為找尋購置合適之店舖。然店舖尚未購得之前，
    即因被告二人辛苦經營小吃店之盈餘存放於母親葉秀美於板
    橋郵局之帳戶內，而於91年11月間遭原告向板橋地方法院聲
    請扣押債務人葉秀美之系爭存款共計扣得6,52 7,682元。葉
    秀美於91年12月間收到上開板橋法院執行命令，嗣於91年11
    月10日先向鈞院執行處聲明異議，並於同日提起債務人異議
    之訴。因債務人葉秀美名下之存款，確為被告二人將經營所
    得交由債務人葉秀美保管並代為購置新店舖，故葉秀美於上
    開債務人異議之訴中主張系爭存款為被告二人將財產信託予
    葉秀美，依信託法第12條第2 項之規定「對信託財產不得強
    制執行」，而被告二人則於92年9 月23日向鈞院聲請對債務
    人葉秀美為支付命令，以確保被告之債權，經鈞院分別以92
    年度促字第92209 號、92年度促字第92210 號支付命令確定
    在案。又上開葉秀美提起之債務人異議之訴經鈞院91年訴字
    第2710號民事判決及台灣高等法院92年度上字第1058號民事
    判決認定系爭存款係被告基於信任以借用葉秀美名義存款於
    金融機構，並未約定由葉秀美就該存款為任何管理或處分，
    核與信託契約之要件不符，性質上與消費寄託契約類同，應
    適用或類推適用關於消費寄託之相關規定，葉秀美不服於93
    年6 月18日提起第三審上訴，被告及葉秀美並共同請教代理
    人劉岱音律師，代理人告知第三審上訴不易發回更審，被告
    應聲明參與分配，是以，被告乃委請劉岱音律師撰擬參與分
    配聲明狀，於法並無不合。縱台灣高等法院92年度上字第10
    58號判決認定被告將財產交與葉秀美保管，應為消費寄託而
    非信託，亦無礙葉秀美有簽發本票與被告，被告對之有給付
    票款請求權。
  (二)系爭確定支付命令之原因事實為何種法律關係，是否影響其
    為執行名義之效力？
    按「支付命令之聲請，除應表明當事人及法院外，只須表明
    請求之標的並其數量及請求之原因、事實，以及應發支付命
    令之陳述，此觀民事訴訟法第511 條之規定自明。依被告聲
    請系爭支付命令所表明及所附之債權憑證可知其請求權為本
    票債權，故被告在聲請系爭支付命令時，已表明被告與葉秀
    美間之債權債務關係，而依支付命令陳述之原因事實可知與
    葉秀美於前開債務人異議之訴所主張之被告將財產信託予葉
    秀美，係同一事件，至於原因事實之法律關係究為消費寄託
    或信託，乃屬法律解釋問題，就被告對葉秀美有票款請求權
    並不生影響。債務人葉秀美對原告於鈞院提起91年訴字第27
    10號債務人異議之訴，其訴訟標的為依信託法第12條之異議
    權，其既判力效力主觀範圍僅及於葉秀美與原告，對被告並
    不生拘束效力，而其客觀範圍應為能否依信託法第12條撤銷
    強制執行程序，與被告於系爭督促程序中主張返還信託財產
    或給付票款請求權並不同，自不受前開判決既判力之拘束。
    是以原告以支付命令原因事實其法律關係應為消費寄託非信
    託，而主張支付命令無效力，與民事訴訟法第496 條第1 項
    、第497 條之規定不合，依法系爭支付命令與確定判決有同
    一效力，被告據以為執行名義而聲請參與分配，於法有據。
  (三)系爭支付命令是否為通謀虛偽之意思表示所做成？
　　系爭存款確為被告交付與葉秀美代為保管，葉秀美對被告自
    負有返還之義務，或應依先前約定代為購置店舖，然因系爭
    存款遭原告聲請扣押執行，葉秀美無法返還與被告或以之購
    置店舖予被告，故對於被告所聲請之系爭支付命令，當無異
    議之理由。而被告依系爭支付命令對系爭存款聲明參與分配
    ，葉秀美得以對被告清償部分債務，對葉秀美並無不利，焉
    能謂葉秀美與被告有利害相反。況系爭存款遭原告扣押執行
    ，被告參與分配葉秀美之財產亦為系爭存款，葉秀美並無其
    他財產可供執行，對葉秀美而言，被告參與分配，對葉秀美
    並無損失，反而葉秀美可對自己較親近之親人有所交待，依
    情理當屬有利。是以，原告主張葉秀美對支付命令無異議，
    即係基於通謀虛偽之表示，尚無可採。此外葉秀美自婚後即
    任家庭主婦，並無工作，衣食消費均由其配偶負擔，若非被
    告將盈餘所得存於其名下帳戶內，其當無可能擁有高達600
    多萬元之存款。原告主張被告與葉秀美間之債權為通謀虛偽
    意思表示，即應由原告負舉證之責。綜上所述，原告之訴，
    為無理由，應予駁回。
三、兩造不爭執之事實：
  (一)原告主張其於76年間以臺灣台北地方法院76年度訴字第753
    號民事判決為執行名義，向臺灣嘉義地方法院聲請強制執行
    並換發債權憑證，嗣於91年11月15日始向本院聲請強制執行
    ，並經以91年度民執正字第26347 號受理在案，且由原告聲
    請向板橋郵局扣得訴外人即債務人葉秀美之系爭存款計6,52
    7,682 元，以供債權人分配。惟債務人葉秀美於原告扣得系
    爭存款後，即爰引強制執行法第14條、類推適用強制執行法
    第14條之1 及信託法第12條第2 項等規定，提起債務人異議
    之訴，請求撤銷本院91年度民執正字第26347 號強制執行程
    序。然該債務人異議之訴，經本院91年度訴字第2710號、台
    灣高等法院92年度上字第1058號判決，以及最高法院93年度
    台上字第1732號裁定，認為除逾越時效之利息債權外，債務
    人葉秀美所主張之強制執行法第14條、類推適用強制執行法
    第14條之1 並無理由，且認為債務人葉秀美所提系爭存款係
    屬被告乙○○、甲○○之信託財產者，並不實在，故而駁回
    債務人葉秀美之請求確定之事實，業據提出臺灣臺北地方法
    院76年度訴字第753 號民事判決、臺灣嘉義地方法院債權憑
    證、本院91年度訴字第2710號判決、臺灣高等法院92年度上
    字第1058號判決、最高法院93年度台上字第1732號裁定等影
    本各1 件為證（本院卷第13至51頁），並經被告自認在卷（
    本院卷第102 頁），堪信為真正。
  (二)被告於92年9 月23日具狀請求本院分別以92年度促字第9220
    9 號（被告甲○○部分）、92年度促字第92210 號（被告乙
    ○○部分）核發支付命令予債務人葉秀美，命令葉秀美清償
    3,323,136 元及自支付命令送達之翌日起至清償止，按年息
    百分之五計算之利息，嗣因債務人葉秀美未加異議而告確定
    。被告乃以上開支付命令聲明就本院91年度執字第26347 號
    清償債務強制執行程序強制執行所得參與分配，依本院製作
    之分配表，被告乙○○、杜珮珊所受分配之金額分別為1,05
    3,862 元、1,053,861 元，原告嗣於93年11月26日具狀對於
    分配表聲明異議等情，有該支付命令暨確定證明書影本各2
    件、本院93年11月17日板院91執正字第26347 號函暨檢附之
    分配表影本1 件附卷可稽（本院卷第52至59頁），復經本院
    依職權調閱上開92年度促字第92209 、92210 號支付命令案
    卷、91年度執字第262347號清償債務強制執行案卷核閱無訛
    ，兩造對此亦無爭執。
四、兩造之爭點與本院之論斷
  (一)按債權人或債務人對於分配表所載各債權人之債權或分配金
    額有不同意者，應於分配期日一日前，向執行法院提出書狀
    ，聲明異議；異議未終結者，為異議之債權人或債務人，得
    向執行法院對於反對陳述之債權人或債務人提起分配表異議
    之訴，強制執行法第39條第1項、第41條第1項分別定有明文
    。查本院91年度執字第26347 號清償債務強制執行事件，原
    經本院民事執行處定於93年11月30日實行分配，原告並已於
    該分配期日前之同年11月26日具狀針對本院執行處於同年11
    月17日製作之分配表聲明異議，表明不同意被告之債權列入
    分配表，而經被告以書狀表示反對，本院執行處乃取消原定
    分配期日，並停止分配等情，業經本院依職權調取本院91年
    度執字第26347 號卷宗查閱無訛，是異議程序尚未終結，為
    異議之債權人即原告自得對反對陳述之債權人即被告提起本
    件分配表異議之訴，合先敘明。
  (二)原告於91年11月15日以臺灣嘉義地方核發之債權憑證向本院
    聲請強制執行，經本院91年度執字第26347 號核發扣押命令
    ，向板橋郵局扣得被告之母親即債務人葉秀美之系爭存款計
    6,527,682 元。債務人葉秀美主張係被告二人所有，而交由
    上訴人管理之信託財產，原告不得對之強制執行。爰依強制
    執行法第14條、類推適用強制執行法第14條之1 及信託法第
    12條第2 項等規定，提起債務人異議之訴，請求撤銷本院91
    年度執字第26347 號執行程序。經本院91年度訴字第2710號
    債務人異議之訴事件審理後，依本件被告甲○○於該事件所
    為之證詞，及該事件之原告即債務人葉秀美所為之陳述，認
    系爭存款係被告乙○○、甲○○工作所得，為避免將來分產
    滋生糾紛，並欲累積達一定數額後購置店面，乃以債務人葉
    秀美名義存入郵局，由債務人葉秀美保管，認本件被告與債
    務人葉秀美就系爭存款除寄託之意思表示外，尚無信託契約
    之合意。而債務人葉秀美提起上訴後，臺灣高等法院92年上
    字第1058號民事判決亦認被告二人僅係基於對訴外人葉秀美
    之信任，而借用葉秀美之名義存款，並未約定由債務人葉秀
    美就系爭存款為任何管理或處分，核與成立託信契約之要件
    不符。而依被告二人與債務人葉秀美之真意，應僅係將系爭
    存款委由葉秀美保管，性質上與消費寄託契約類同，故彼等
    之內部關係應適用或類推適用關於消費寄託之相關規定，而
    無信託法之適用，因此駁回債務人葉秀美之上訴等情，有本
    院91年度、臺灣高等法院92年度上字第1058號民事判決等件
    影本各1 件附卷可稽（本院卷第30至32頁、第42至45頁），
    堪信原告主張債務人葉秀美與被告間就系爭存款並無信託關
    係存在等語為真正。
  (三)系爭確定支付命令之原因事實為何種法律關係，是否影響其
    為執行名義之效力？
    1.原告於76年間以臺灣台北地方法院76年度訴字第753 號民
      事判決為執行名義，向臺灣嘉義地方法院聲請強制執行並
      換發債權憑證，嗣於91年11月15日始向本院聲請強制執行
      ，並經以91年度民執正字第26347 號受理在案，且由原告
      聲請向板橋郵局扣得訴外人即債務人葉秀美之系爭存款計
      6,527,682 元，業如前述。惟債務人葉秀美於系爭存款遭
      扣押後，雖以系爭存款係其子女即被告二人所有，而交由
      葉美秀管理之信託財產，並以葉秀美名義存放於板橋郵局
      之系爭存款為由，提起債務人異議之訴（本院91年度訴字
      第2710號、臺灣高等法院92年度上字第1058號）。惟按稱
      信託者，謂委託人將財產權移轉或為其他處分，使受託人
      依信託本旨，為受益人之利益或為特定之目的，管理或處
      分信託財產之關係，信託法第一條定有明文。是信託契約
      之受託人不僅就信託財產承受權利人之名義，且須就信託
      財產依信託契約所定內容為積極的管理或處分，是並非將
      自己之財產以他人名義登記時，雙方即當然有信託關係存
      在。以上請求之原因事實經本院91年度訴字第2710號債務
      人異議之訴事件審理後，依本件被告甲○○於該事件所為
      之證詞，及該事件之原告即債務人葉秀美所為之陳述，認
      系爭存款係被告乙○○、甲○○工作所得，為避免將來分
      產滋生糾紛，並欲累積達一定數額後購置店面，乃以債務
      人葉秀美名義存入郵局，由債務人葉秀美保管，認本件被
      告與債務人葉秀美就系爭存款除寄託之意思表示外，尚無
      信託契約之合意。而債務人葉秀美提起上訴後，臺灣高等
      法院92年上字第1058號民事判決亦認被告二人僅係基於對
      訴外人葉秀美之信任，而借用葉秀美之名義存款，並未約
      定由訴外人葉秀美就系爭存款為任何管理或處分，核與成
      立託信契約之要件不符。而依被告二人與債務人葉秀美之
      真意，應僅係將系爭存款委由葉秀美保管，性質上與消費
      寄託契約類相關規定，而無信託法之適用，因此駁回債務
      人葉秀美之上訴。前開判決固駁回葉秀美之請求，惟按抽
      象規範文字因人異其解讀，難期當事人之精確使用，且訴
      訟標的係指原告就訴之聲明、主張之法律關係，請求之法
      律關係，請求法院審判之意，訴訟標的即為原告之權利主
      張或法之地位，非為具體實體法上權利。原告提起訴訟時
      ，應表明訴之聲明與原因事實，以特定其請求，而原因事
      實係指法規範構造化後之事實，無須再表明訴訟標的法律
      關係。法官應知法，雖不受當事人法律關係主張之拘束，
      惟當事人法之判斷權，亦不受法院拘束，當其法之見解與
      法院有異時，如同當事人間一般，應努力說服當事人使其
      接受法之評價，因訴訟制度使然，法院保有法之判優越性
      。前案判決雖駁回債務人葉秀美所提起之債務人異議之訴
      ，惟參諸被告二人與債務人葉秀美之真意，應僅係將系爭
      存款委由葉秀美保管，並未約定債務人葉秀美就系爭存款
      為任何管理或處分，契約於性質上與消費寄託契約類同，
      而非信託契約。故系爭存款並非信託財產，並非不得強制
      執行，故認定債務人葉秀美於法並無排除強制執行之權利
      或地位。換言之，前案判決並非係以債務人葉秀美主張其
      與被告間就系爭存款存在之信託契約云云尚非可採而駁回
      其訴訟。
    2.按督促程序者，法院依債權人之聲請就以給付金錢或其他
      代替物或有價證券之一定數量為標的之請求，對債務人發
      給以其提出異議為解除條件之支付命令，如不於法定期間
      內提出異議，使生確定判決同一效力之特別訴訟程序。支
      付命令之聲請，除應表明當事人及法院外，衹須表明請求
      之標的並其數量及請求之原因、事實，以及應發支付命令
      之陳述，此觀民事訴訟法第511 條之規定自明。所謂「請
      求之原因事實」，即債權人之請求所由發生之原因事實。
      而「請求」係法院將現實具體之事實關係，適用法規範結
      果為有無理由判斷，由法院就請求有無法律理由為判斷，
      因此被主張之利益須為法律上被承認之權利。請求為審判
      對象及客體，包括訴之聲明及原因事實，而社會紛爭事實
      須經由抽象法規範構造化後，方具程序客體之價值。社會
      紛爭事實經證明存時，程序主體之請求非必然被承認，該
      紛爭事實仍須該當於一定法律構成要件。基此，請求之成
      立應以法規範構造化之事實存在為必要，如此，社會紛爭
      事實始生一定法律效果。職是，法規範構造事實，始得被
      稱為請求之原因事實。訴訟標的乃由訴之聲明與原因事實
      構成，係指原告就訴之聲明、主張之事實、主張之法律關
      係，請求法院審判之意，亦即，原告之權利主張或法之地
      位。訴訟標的非等於具體實體法上權利，亦非單純的社會
      紛爭事實，係藉由訴之聲明與原因事實予以特定。請求原
      因，乃指事實而非權利，此事實應為具備抽象法律要件之
      事實，其程序只須達足以特定請求範圍即可，無庸達於請
      求有理由之程度。由此可知，民事訴訟法第511 條所謂「
      請求之原因事實」，係指經法規範構造化後之抽象的法律
      要件事實，足以區別與其他請求不同之原因事實，即債權
      人之請求所由發生之原因事實。被告二人係以其等將財產
      信託與債務人葉秀美，經被告向葉秀美為終止信託之意思
      表示，並請求返還信託財產3,323,136 元，惟葉秀美迄未
      返還，僅分別簽發各二紙本票與被告甲○○、乙○○，惟
      屆期提示未獲付款等情，為被告二人請求核發支付命令之
      原因事實，並請求命令債務人葉秀美給付3,323,136 元及
      自支付命令送達翌日起至清償日止，按法定利率百分之五
      計算之利息，本院據以核發92年度促字第92209 、922 10
      號支付命令，並已確定在案，業如前述。足見被告係以其
      將財產信託予葉秀美，嗣終止信託法律關係，葉秀美應返
      還信託財產予被告，葉秀美因此簽發本票交予被告二人，
      迄未兌現為其請求核發支付命令之法規範構造化之事實。
      當事人聲請法院核發支付命令時，無須表明訴訟標的，此
      觀諸民事訴訟法第511 條規定即明。被告於聲明核發系爭
      支付命令固表明其請求之原因事實，為被告二人將財產信
      託與債務人葉秀美，經被告向葉秀美為終止信託之意思表
      示，並表求返還信託財產3,323,136 元，惟葉秀美迄未返
      還，僅分別簽發各二紙本票與被告甲○○、乙○○，惟屆
      期提示未獲付款等情，業如前述，而被告二人與債務人葉
      秀美之真意，應僅係將系爭存款委由葉秀美保管，並未約
      定債務人葉秀美就系爭存款為任何管理或處分，契約於性
      質上與消費寄託契約類同，而屬信託契約，並經前案判決
      認定明確，兩造對此亦無爭執。被告於聲請本院核發支付
      命令時，固仍認其與債務人葉秀美間就系爭存款係成立信
      託契約，業與前案判決之認定有異，惟被告二人認與債務
      人葉秀美對於系爭存款存有信託法律關係，乃係其等就經
      法規範構造化後之抽象的法律要件事實，加以法律之評價
      ，惟其等於提出核發支付命令之聲請時，既已表明被告二
      人將財產交予與債務人葉秀美，於終止契約後，債務人葉
      秀美應返還被告所交付之財產3,323,136 元，及債務人葉
      秀美應負給付票款之發票人責任等為請求之原因事實，本
      院據以核發支付命令，於法尚無違誤。且查，被告二人與
      債務人葉秀美之真意，應僅係將系爭存款委由葉秀美保管
      ，並未約定債務人葉秀美就系爭存款為任何管理或處分，
      契約性質上與消費寄託契約類同，則被告與債務人葉秀美
      合意終止契約後，被告二人依民法第602 條第1 項、第60
      3 條、第478 條之規定，自得請求債務人葉秀美返還消費
      寄託物，債務人葉秀美為履行返還消費寄託物而簽發本票
      予被告，其對於被告二人自負有發票人之責任，被告對葉
      秀美有返還消費寄託物與給付票款之債權存在。原告主張
      被告於分配表做成而原告提出異議之後，始提出系爭存款
      為「寄託」之主張，惟被告從未提出確實之證據以證明確
      有「寄託」關係之存在。又債務人葉秀美與被告間信託債
      權既不存在，則替代之票款請求權亦無存在之理云云，顯
      對上開所述民事訴訟法中規定「原因事實」與具體實權法
      上權利之區辨有所誤認，自非可採。
    3.按債務人對於支付命令未於法定期間合法提出異議者，支
      付命令與確定判決有同一之效力。民事訴訟法第521條第1
      項定有明文。確定之支付命令既與確定判決有同一之效力
      ，自得為強制執行名義。被告執上開確定之支付命令，聲
      明參與本院91年度執字第26347 號強制執行所得之分配，
      乃為受償其對債務人葉秀美之返還消費寄託物與給付票款
      等債權。原告主張系爭確定支付命令並無債權存在云云，
      自非可採。
  (四)系爭支付命令是否為通謀虛偽之意思表示所做成？
    按民法第87條第1 項所謂通謀虛偽意思表示，係指表意人與
    相對人雙方故意為不符真意之表示而言。系爭存款為被告交
    付與債務人葉秀美代為保管，被告於契約終止後，自得請求
    債務人葉秀美返還消費寄託物，債務人葉秀美為履行其返還
    義務而簽發本票後，惟未兌現，被告既對於債務人葉秀美有
    返還消費寄託物及票款等債權之存在，被告據以聲請核發系
    爭支付命令，未據債務人葉秀美聲明異議而告確定，自不得
    認被告與債務人葉秀美間對於本院核發支付命令時，債務人
    葉秀美不予聲明異議，有何通謀虛偽意思表示。原告主張被
    告二人與葉秀美間之債權為通謀虛偽意思表示，然未舉證以
    實其說，自難信為真正。
  (五)綜上所述，被告對於債務人葉秀美有返還消費寄託物及票款
    等債權之存在，被告據以聲請核發系爭支付命令，未據訴外
    人葉秀美聲明異議而告確定，進而以系爭支付命令為執行名
    義聲明參與分配，於法並無不合，原告依據強制執行法第41
    條第1 項提起本訴，請求判決：(1)本院91年度執字第26347
    號強制執行事件，就被告乙○○所分配1,053,862 元（含執
    行費27,585元）之債權額改分配予原告；(2)本院91年度執字
    第26347 號強制執行事件，就被告甲○○所分配1,053,861
    元正（含執行費27,585元）之債權額改分配予原告，於法無
    據，應予駁回。
五、因本件事證已臻明確，兩造其餘主張陳述及所提之證據，經
    審酌後於判決之結果並無影響，毋庸逐一論究，附此說明。
六、訴訟費用負擔之依據：民事訴訟法第78條。
中　　華　　民　　國　　94　　年　　4 　　月　　22　　日
                  民事第二庭    法　官　徐福晉
以上正本係照原本作成
如對本判決上訴，須於判決送達後20日內向本院提出上訴狀
中　　華　　民　　國　　94　　年　　4 　　月　　22　　日
                                書記官　林文賢
